臺灣臺北地方法院刑事判決
110年度審簡上字第225號
上  訴  人  臺灣臺北地方檢察署檢察官
被      告  毛瑞勝



選任辯護人  曾宿明律師（法律扶助）
上列上訴人因被告傷害案件，不服本院刑事庭於民國110年9月17
日所為之110年度審簡字第1366號第一審刑事簡易判決（起訴案
號：110年度偵字第5692號），提起上訴，本院管轄之第二審合
議庭判決如下：
    主      文
上訴駁回。
    事實及理由
一、本件經本院管轄第二審之合議庭審理結果，認原審以被告罪
    證明確，判決被告犯刑法第277條第1項傷害罪，而依刑事訴
    訟法第449條第2項、第3項、第454條第2項，刑法第277條第
    1項、第41條第1項前段，判處拘役20日，如易科罰金，以新
    臺幣（下同）1,000元折算1日，其認事用法均無不當，量刑
    亦認妥適，應予維持。而本判決之事實、證據及理由，均引
    用原審判決之記載（如附件）。
二、檢察官上訴意旨略以：被告基於傷害之單一犯意，先以其頭
    部撞擊告訴人臉部，復趁告訴人撿拾物品未及注意之際，接
    續以頭部撞擊告訴人臉部，致其受有頭面部腫3x3公分之傷
    害一節，為原審所審認，本件被告造成告訴人身體與心靈上
    之傷害，行為殊無足取，被告犯後未取得告訴人之原諒，亦
    未與其達成和解，原審所量處之刑度顯屬過輕，難收懲儆之
    效，且背離一般人民之法律期待，實難謂係罪刑相當等語。
三、本院之判斷
(一)按法官於有罪判決中，究應如何量處罪刑，為實體法賦予審
    理法官裁量之刑罰權事項，法官行使此項裁量權，自得依據
    個案情節，參諸刑法第57條所定各款犯罪情狀之規定，於該
    法定刑度範圍內，基於合義務性之裁量，量處被告罪刑。量
    刑之裁量權，乃憲法所保障法官獨立審判之核心，法院行使
    此項裁量權，亦非得以任意或自由為之，仍應受一般法律原
    理原則之拘束，即仍須符合法律授權之目的、法律秩序之理
    念、國民法律感情及一般合法有效之慣例等規範，尤其應遵
    守比例原則及平等原則之意旨，否則即可能構成裁量濫用之
    違法。次按量刑輕重，屬為裁判之法院得依職權自由裁量之
    事項，苟其量刑已以行為人之責任為基礎，並斟酌刑法第57
    條各款所列情狀，在法定刑度內，酌量科刑，無顯然失當或
    違反公平、比例及罪刑相當原則者，亦無偏執一端，致明顯
    失出失入情形，自不得指為違法。是以，如非有裁量逾越或
    裁量濫用之明顯違法情事，自不得擅加指摘其違法或不當，
    即使上級法院對下級法院裁量權之審查，亦應同此標準，此
    不僅在保障法官不受任何制度外之不當干涉，更保障法官不
    受制度內的異質干涉，此方符憲法第80條所宣示獨立審判之
    真義。
(二)查被告於原審準備程序時均已坦承犯行，並有原審判決所引
    用之證據在卷可資佐證，足認被告確係犯刑法第277條第1項
    傷害罪。原審以被告罪證明確，並審酌被告犯後態度、犯罪
    動機、手段、所生危害、自述大學畢業之智識程度，目前打
    零工維生、需撫養2名未成年小孩、罹患憂鬱症之生活經濟
    狀況及身體健康狀況、前科素行、未與告訴人達成和解等一
    切情狀，量處拘役20日，如易科罰金，以1,000元折算1日，
    並具體說明量刑之理由，故認原審判決核無逾越法定刑度，
    或有濫用自由裁量權限之違法或不當之情事，本院自應予以
    尊重並維持。
(三)綜上，檢察官以前開論述為由提起上訴，其上訴為無理由，
    應予以駁回。
四、退併辦部分
(一)臺灣臺北地方檢察署檢察官110年度偵字第32196、32197號
    移送併辦意旨略以：被告甲○○與告訴人乙○○前分別為房屋仲
    介及承租人，於民國109年11月14日晚間9時32分許，在告訴
    人位於臺北市○○區○○○路0段00巷0弄00號住處1樓樓梯間，因
    故發生口角，詎被告竟基於強制之犯意，闖入上址1樓騎樓
    ，以其身體阻擋上址建物大樓出口，將告訴人逼至牆角，使
    告訴人無從閃避，妨害告訴人行使其自由離去之權利，另被
    告在第一次以其頭部撞擊告訴人臉部後，又接續前開強制犯
    意，以其身體阻擋告訴人離去，後被告又再以其頭部撞擊告
    訴人臉部2次，致告訴人受有頭面部腫（3*3公分）之傷害。
    因認被告所為另涉犯刑法第304條第1項之強制罪嫌，且與本
    案前開傷害部分，具有裁判上一罪之關係，爰移請本院併案
    審理等語。
(二)按單一性案件，由於在實體法上之刑罰權單一，在訴訟法上
    為一個審判客體，就其全部事實，自應合一審判，不得割裂
    為數個訴訟客體；是以此類案件之追訴、審判，應適用起訴
    不可分、審判不可分及上訴不可分諸原則，此觀刑事訴訟法
    第267條、第348條第2項等規定自明。而單一性案件，包括
    事實上一罪暨法律上一罪之實質上一罪（如接續犯、繼續犯
    、集合犯、結合犯、吸收犯、加重結果犯等屬之）及裁判上
    一罪（如想像競合犯及刑法修正前之牽連犯、連續犯等屬之
    ）案件。至所謂「單一性不可分」，必須全部事實之各部分
    俱成立犯罪，始足當之，如其中部分有應為無罪、免訴或不
    受理判決，即與有罪部分無不可分關係可言（最高法院99年
    度台上字第2643號判決要旨參照）。
(三)訊據被告雖坦承其有傷害犯行，惟堅決否認有何妨害告訴人
    自由之強制犯行，辯稱：我沒有不讓告訴人離開，我上前一
    步是為了與告訴人爭執，我從頭到尾沒有不讓告訴人回家或
    是出去，告訴人也沒有半句叫我離開或是說他要走，我跟告
    訴人就是一直在爭執直到警察出現為止，我沒有妨害告訴人
    任何自由等語（見本院審簡上卷第220頁），辯護人則以：
    告訴人於警詢時從未表示被告有不讓其離開或妨害其權利，
    嗣於偵查中始表示被告不讓其離去，是告訴人所言是否可採
    ，已非無疑；另觀之錄音譯文內容，亦未見告訴人有表示要
    離去或要求被告讓其離去，且告訴人當日下樓並非要外出，
    是下樓查看，何來妨害告訴人自由不讓其離去之情形；另觀
    之監視器畫面，當天雙方沒有明顯位移的狀況，亦未見告訴
    人奪門而出被阻擋或轉身離去被拉扯之舉動，且從監視器畫
    面可看出，是告訴人向前，被告往後，雙方退到樓梯的深處
    ，5秒之後告訴人就走出來，可見被告並未阻擋告訴人等語
    為被告辯護。經查，按行為人在實施傷害犯行之過程中，本
    會一定程度拘束被害人行動自由，倘其過程極為短暫，應認
    被害人行動自由受拘束之狀態，係傷害犯行之當然結果。而
    本案被告以頭部撞擊告訴人臉部，其目的顯在傷害告訴人，
    且犯罪時間極為短暫，非在限制告訴人之意思決定或意思實
    現自由；又卷內復查無其他積極證據足認被告另有妨害告訴
    人自由離去之行為或犯意，故尚難認被告所為另構成刑法第
    304條之強制犯行。
(四)綜上，被告所涉強制罪部分，無積極證據足以證明犯罪，自
    無從認定此移送併辦部分，與前開論罪科刑之傷害犯行間，
    具有想像競合犯之裁判上一罪關係，即非起訴效力所及，本
    院自不得併予審理，爰退由檢察官另為適法之處理。
據上論斷，應依刑事訴訟法第455條之1第1項、第3項、第368條
、第373條，判決如主文。
本案經檢察官許佩霖提起公訴，檢察官陳韻如到庭執行職務。
中　　華　　民　　國　　111 　年　　2 　　月　　22　　日
　　　　　　刑事第二十一庭  審判長法　官　程克琳
                                  法　官　歐陽儀
　　　　　　　　　　　　　        法  官  王筱寧
上正本證明與原本無異。
不得上訴。
                                  書記官  林思辰
中　　華　　民　　國　　111 　年　　2 　　月　　22　　日
附件
臺灣臺北地方法院刑事簡易判決
110年度審簡字第1366號
公　訴　人　臺灣臺北地方檢察署檢察官
被　　　告　甲○○　男　46歲(民國00年00月00日生)
　　　　　　　　　　身分證統一編號：Z000000000號
　　　　　　　　　　住臺北市○○區○○路0段000號5樓之5
　　　　　　　　　　居新北市○○區○○○街00號2樓
上列被告因傷害案件，經檢察官提起公訴（110年度偵字第5692
號），經被告於本院準備程序時自白犯罪（本院110年度審訴字
第1191號），經本院合議庭裁定由受命法官獨任逕以簡易判決處
刑，判決如下：
    主      文
甲○○傷害人之身體，處拘役貳拾日，如易科罰金，以新臺幣壹
仟元折算壹日。
    事實及理由
一、本件犯罪事實及證據，除犯罪事實欄第4-7行「竟基於傷害
　　之犯意，以其頭部撞擊乙○○臉部，復趁乙○○撿拾物品未
　　及注意之際，再次以頭部撞擊乙○○臉部，致其受有頭面部
　　腫3x3公分之傷害。」應補充為「竟基於傷害之單一犯意，
　　先以其頭部撞擊乙○○臉部，復趁乙○○撿拾物品未及注意
　　之際，接續以頭部撞擊乙○○臉部，致其受有頭面部腫3x3公
    分之傷害。」；證據部分增列「被告甲○○於本院準備程序時
    之自白(見本院審易卷第38頁)」外，其餘均引用起訴書之記
    載（如附件）。
二、核被告所為，係犯刑法第277條第1項傷害罪。被告2次以頭
　　部撞擊告訴人乙○○臉部的行為，俱係基於單一目的而分次
　　為之，間隔時間不久，侵害法益同一，各行為之獨立性薄弱
　　，依一般社會健全觀念，在時間差距上難以強行分開，在刑
　　法評價上以視為數個舉動之接續實行，合為包括之一行為予
　　以評價較為合理，應論以接續犯之一罪。爰審酌被告犯後態
　　度、犯罪動機、手段、所生危害、自述大學畢業之智識程度
　　，目前打零工維生、需撫養2名未成年小孩、罹患憂鬱症之
　　生活經濟狀況及身體健康狀況（見偵查卷第135-141頁，本
　　院審訴字卷第39頁）、前科素行、未與告訴人達成和解等一
　　切情狀，量處如主文所示之刑，並諭知易科罰金之折算標準
　　，以示懲儆。
三、據上論斷，依刑事訴訟法第449條第2項、第3項、第454條第
    2項，刑法第277條第1項、第41條第1項前段，逕以簡易判決
    處刑如主文。
四、如不服本判決，應自收受送達之翌日起20日內向本院提出上
    訴狀，上訴於本院第二審合議庭（應敘述具體理由並附繕本
    ）。　　
本案經檢察官許佩霖提起公訴，經檢察官吳春麗到庭執行職務。
中　　華　　民　　國　　110 　年　　9 　　月　　17　　日
　　　　　　　　　刑事第二十二庭法　官  廖棣儀　
上正本證明與原本無異。 
如不服本判決應於收受送達後20日內向本院提出上訴書狀，並應
敘述具體理由；其未敘述上訴理由者，應於上訴期間屆滿後20日
內向本院補提理由書（均須按他造當事人之人數附繕本）「切勿
逕送上級法院」。告訴人或被害人如對於本判決不服者，應具備
理由請求檢察官上訴，其上訴期間之計算係以檢察官收受判決正
本之日期為準。 因疫情而遲誤不變期間，得向法院聲請回復原
狀。
                                書記官  林志忠 
中　　華　　民　　國　　110 　年　　9 　　月　　17　　日
附錄本案論罪科刑法條全文： 
中華民國刑法第277條
傷害人之身體或健康者，處5年以下有期徒刑、拘役或50萬元以
下罰金。
犯前項之罪，因而致人於死者，處無期徒刑或7年以上有期徒刑
；致重傷者，處3年以上10年以下有期徒刑。
附件:
臺灣臺北地方檢察署檢察官起訴書
                                     110年度偵字第5692號
　　被　　　告　甲○○　男　46歲（民國00年00月00日生）
　　　　　　　　　　　　住臺北市○○區○○路0段000號5樓
　　　　　　　　　　　　　之5
　　　　　　　　　　　　居新北市○○區○○○街00號2樓
　　　　　　　　　　　　國民身分證統一編號：Z000000000號
上列被告因傷害案件，業經偵查終結，認應提起公訴，茲將犯罪
事實及證據並所犯法條分敘如下：
　　　　 犯罪事實
一、甲○○與乙○○(所涉傷害犯行，另為不起訴處分)因房屋租賃衍
    生糾紛，於民國109年11月14日21時32分許，在乙○○位於臺北
    市○○區○○○○0段00巷0○00號住處之1樓樓梯間內，與乙○○發生
    口角爭執，竟基於傷害之犯意，以其頭部撞擊乙○○臉部，復
    趁乙○○撿拾物品未及注意之際，再次以頭部撞擊乙○○臉部，
    致其受有頭面部腫3x3公分之傷害。
二、案經乙○○訴由臺北市政府警察局松山分局報告偵辦。
　　　　證據並所犯法條
一、證據清單暨待證事實：
編號 證　據　清　單 待　證　事　實 1 被告甲○○於警詢時及偵查中之供述 坦承於上開時、地有身體前傾靠近告訴人乙○○之頭部，且其頭部有撞到告訴人2次之事實。 2 告訴人乙○○於警詢時及偵查中之指述 證明全部犯罪事實。 3 監視器錄影光碟暨監視器錄影畫面擷取照片2張、本署檢察事務官勘驗報告1份 證明全部犯罪事實。 4 臺北市立聯合醫院忠孝院區驗傷診斷證明書1張、告訴人提出之受傷照片4張 證明告訴人受有犯罪事實欄所述 傷害之事實。 
二、核被告所為，係犯刑法第277條第1項之普通傷害罪。被告前
    述時空密接之情境下，先後基於同一傷害犯意而2次為傷害
    行為，且所侵害者均為告訴人個人法益，各行為之獨立性極
    為薄弱，依一般社會健全觀念，在時間差距上難以強行分開
    ，在刑法評價上以視為數個舉動之接續施行，合為包括之一
    行為予以評價，較為合理，應屬接續犯而論以一罪。
三、依刑事訴訟法第251條第1項提起公訴。
　　此　致
臺灣臺北地方法院 
中　　華　　民　　國　 110　　年　　 6　　月　　17　　日
　　　　　　　　　　　　　　　檢　察  官  許  佩  霖
本件正本證明與原本無異